【裁判字號】    96,上易,2980
【裁判日期】    970410
【裁判案由】    傷害
【裁判全文】
臺灣高等法院刑事判決                96年度上易字第2980號
上  訴  人
即  被  告  甲○○
上列上訴人因傷害案件，不服臺灣臺北地方法院96年度易字第26
39號，中華民國96年11月21日第一審判決（檢察官聲請簡易判決
處刑案號：臺灣臺北地方法院檢察署96年度偵字第16328號），
提起上訴，本院判決如下：
    主  文
上訴駁回。
    事  實
一、甲○○與丁○○均為臺北市○○區○○街22號1樓「進來清
    潔工程有限公司」（下稱進來公司）員工。民國96年3月15
    日上午9時45分許，甲○○與丁○○及真實姓名不詳之成年
    大陸籍女子2人，在同市○○區○○街31巷5弄1號崇德社區
    大樓地下室停車場進行清潔工作時，因細故發生爭吵，甲○○竟基於共同傷害他人身體之犯意，由該2名大陸籍女子拉
    住丁○○後，使其無法掙扎，再由甲○○持自前開停車場隨
    手取得不知何人所有之機車安全帽一頂（未扣案）敲打丁○○頭部，使其受有一乘零點五公分、二點五乘零點五公分、
    一乘零點五公分之前額3處挫傷之傷害。
二、案經丁○○訴請臺灣臺北地方法院檢察署檢察官偵查起訴。
    理  由
一、程序方面：
    按被告以外之人於審判外之陳述雖不符刑事訴訟法第159條
    之1至之4等4條之規定，而經當事人於審判程序同意作為證
    據，法院審酌該言詞陳述或書面陳述作成時之情況，認為適
    當者，亦得為證據。當事人、代理人或辯護人於法院調查證
    據時，知有刑事訴訟法第159條第1項不得為證據之情形，而
    未於言詞辯論終結前聲明異議者，視為有前項之同意，同法
    第159條之5定有明文。而該條文之立法意旨在於傳聞證據未
    經當事人之反對詰問予以核實，原則上先予排除。惟若當事
    人已放棄反對詰問權，於審判程序中表明同意該等傳聞證據
    可作為證據；或於言詞辯論終結前未聲明異議，基於尊重當
    事人對傳聞證據之處分權，及證據資料愈豐富，愈有助於真
    實發見之理念，且強化言詞辯論主義，使訴訟程序得以順暢
    進行，上開傳聞證據亦均具有證據能力。本件證人柯森川、
    何達釗於警詢中之陳述及告訴人丁○○於警詢及偵訊時之指
    述（見96年度他字第3806號偵查卷第14頁、第17頁、第19頁
    、第37頁），雖係被告以外之人於審判外之陳述，性質上屬
    傳聞證據，惟經原審法院及本院審理時予以提示並告以要旨
    ，並經檢察官及被告等人表示意見，當事人已知上述筆錄乃
    傳聞證據，且均未於言詞辯論終結前對該筆錄之證據能力異
    議，本院審酌上開筆錄作成時並無違法取證之瑕疵存在，引
    用上開陳述作為證據應屬適當，是證人柯森川、何達釗於警
    詢中之證言，及告訴人丁○○於警詢與偵訊時之指述，依刑
    事訴訟法第159條之5規定，自均具有證據能力。又卷附告訴
    人丁○○之仁康醫院96年3月19日（甲）診字第96002號驗傷
    診斷書，為醫師於執行醫療業務時所需製作之證明文書，復
    無證據顯示該驗傷診斷書存有詐偽或虛飾之情事，核無刑事
    訴訟法第159條之4第2款所定顯有不可信之特別情況，應得
    為證據。
二、實體方面：
    訊據上訴人即被告甲○○ (下稱被告)固不否認於前揭時、
    地，與告訴人丁○○ (下稱告訴人)發生爭吵等情，惟矢口
    否認有何共同傷害告訴人之犯行，辯稱：當天係因告訴人遲
    到，雙方發生口角，告訴人乃先出手，其出於正當防衛而與
    告訴人發生拉扯，並未用安全帽打告訴人成傷，雙方經警衛
    勸架後，停止拉扯，繼續上班，未見告訴人身上有何傷害之
    處，告訴人遲至96年3月19日始至醫院驗傷，驗傷單有可議
    之處。如認被告仍應負傷害罪責，請依刑法第59條予以酌減
    及准予緩刑云云。惟查：
  (一)上揭犯罪事實，業據告訴人於警詢、偵訊、原審法院及本院
    審理中（見96年度他字第3806號偵查卷第14頁、第37頁，原
    審法院審判筆錄第5頁，本院97年3月27日審判筆錄）指訴歷
    歷，並經證人即進來公司負責人柯森川、證人即國聯保全公
    司保全員何達釗於警詢時（見偵查卷第17頁、第19頁），分
    別證述明確，復有仁康醫院96年3月19日（甲）診字第96002
    號驗傷診斷書一紙在卷可稽。
  (二)雖被告辯稱其係出於正當防衛云云，惟依卷內資料並無證據
    證明被告於案發當時正遭受「現在不法之侵害」，難認與正
    當防衛之法律構成要件相符。且被告於本院審理時辯稱：於
    案發時僅與告訴人發生拉扯，未以安全帽敲擊告訴人頭部，
    其於原審審理時則一再辯稱其係不小心揮手以指甲劃傷告訴
    人之額頭，次數僅有1次云云。然告訴人受有一乘零點五公
    分、二點五乘零點五公分、一乘零點五公分之前額3處挫傷
    之傷害，有前述仁康醫院驗傷診斷書可憑，依經驗法則，如
    被告確實僅以指甲不小心劃傷告訴人額頭1次或單純之拉扯
    ，應無可能於告訴人額頭上留有3處不同之傷痕。再者，告
    訴人前開傷害係屬挫傷，而非割裂傷或劃傷，亦與被告辯稱
    以指甲劃傷之情形不符。此外，本院依職權向仁康醫院調取
    告訴人就診時之全部病歷及護理紀錄，發現告訴人係於96年
    3月15日案發當天即前往就診，到達醫院時前額有挫裂傷，
    且有血流到臉部之現象，此有該院97年3月13日函及所附病
    歷紀錄在卷可憑，是告訴人並非遲至96年3月19日始至醫院
    驗傷 (按3月19日係開立驗傷診斷書之日期)，且並無證據足
    資證明上開驗傷診斷書存有任何詐偽或虛飾情事，被告空言
    指摘驗傷診斷書有可議之處，顯屬臨訟卸責之詞。所辯不足
    採信。
  (三)被告於原審另辯稱：另二名姓名不詳成年之大陸籍女子，係
    前來拉架者，一個人拉一個，一個拉不開就上去叫警衛下來
    （見原審審判筆錄第4頁）。經查，證人即國聯保全公司保
    全員何達釗於警詢時證稱：「當時我在俊華電子公司擔任警
    衛工作，就聽到有人尖叫，以為發生什麼事情所以我就趨前
    察看，看到好幾名女子扭打在一起，我馬上上前制止，並將
    雙方拉開」（見偵查卷第20頁），衡諸證人何達釗與被告、
    告訴人並無仇恨、恩怨存在，應無虛偽陳述，故意誣陷被告
    之理，足見被告所述前開二名大陸籍女子中之一人上去叫警
    衛下來之言，與事實已有未合。而告訴人額頭受有3處不同
    之挫傷，業如前述，參諸常情，若謂前開二名大陸籍女子係
    前往勸架調解，則告訴人既非至愚，依據當時所處環境觀之
    ，應無可能連續遭受被告敲打頭部3次成傷，卻不知及時避
    開。準此，告訴人於案發當時確係遭該二名大陸籍女子拉住
    ，使之無法掙扎，而為被告敲打頭部3次受傷等情，應堪認
    定。又被告與告訴人等人係因進來公司負責人柯森川指派，
    前往臺北市○○區○○街31巷5弄1號崇德社區大樓地下室停
    車場進行清潔工作，告訴人指稱被告隨手就停車場取得之安
    全帽敲打其頭部，此與現場狀況及上揭驗傷診斷書所載告訴
    人所受傷勢為頭部挫傷之情形相吻合，應可採信，併此敘明
    。
  (四)被告聲請傳喚證人乙○、丙○○到庭作證，證人乙○自稱為
    被告鄰居，案發當時適巧至案發現場附近玩，因要上廁所，
    走過去有看到告訴人手一揮與被告發生拉扯，但他們為什麼
    事情爭吵，其並不知情，也沒有看到被告持安全帽打告訴人
    等語。本院衡諸，證人乙○係路過該處，不知被告與告訴人
    發生爭執之前因後果，其於衝突發生時，並未全程在場，雙
    方衝突之部分經過並未親眼目睹，其上開證詞，尚難為被告
    有利之認定。至證人丙○○雖證稱告訴人與被告打完架後，
    仍能上班等語，惟告訴人係前額挫傷，就醫後縱仍能到班，
    亦無解於被告之傷害罪責，且證人丙○○亦表示其並未注意
    告訴人有無受傷，是證人丙○○之證詞亦難為被告有利之認
    定。
  (五)綜上所述，本件事證明確，被告共同傷害犯行已堪認定，應
    予依法論科。
三、核被告所為，係犯刑法第277條第1項之傷害罪。被告與另2
    名姓名不詳之大陸籍成年女子3人間，就前開傷害罪，均具
    有犯意聯絡及行為分擔，應依共同正犯論處。
四、原審認被告罪證明確，而予論罪科刑，並引用刑法第28條、
    第277條第1項、第41條第1項前段，刑法施行法第1條之1第
    1項、第2項前段。審酌被告明知頭部乃人體重要部位，安全
    帽又係堅硬材質製造，其設計即在於遭撞擊時達到保護人體
    頭部之目的，被告僅因細故與告訴人發生爭吵，竟即持安全
    帽敲打告訴人頭部，惡性非輕，且犯罪後猶飾詞卸責，未賠
    償告訴人所受損害，及其犯罪動機、目的、生活狀況、品行
    、智識程度、與告訴人之關係等一切情狀，量處有期徒刑3
    月，並諭知易科罰金之折算標準。且陳明被告之犯罪時間係
    於96年4月24日之前，且無中華民國96年罪犯減刑條例所定
    不得減刑之情形，爰依同條例第2條第1項第3款、第7條規定
    減其宣告刑2分之1，併依同條例第9條，諭知減刑後易科罰
    金之折算標準。且敘明未扣案之機車安全帽一頂，乃被告行
    為時隨手取得之他人之物，非為被告所有，亦非屬違禁物，
    爰不宣告沒收。經核認事用法，並無違誤，量刑亦屬妥適。
    本案被告迄今否認犯罪，未與告訴人和解，其犯罪情狀，無
    何可憫之處，自無從依刑法第59條酌減其刑，或予以宣告緩
    刑。被告仍執前詞，提起上訴，指摘原判決不當，核無理由
    ，應予駁回。
據上論斷，應依刑事訴訟法第368條，判決如主文。
本案經檢察官劉文水到庭執行職務。
中    華    民    國    97    年    4    月    10    日
            刑事第十二庭  審判長法  官 蔡永昌
                                法  官 施俊堯
                                法  官 蘇素娥
以上正本證明與原本無異。
不得上訴。
                                書記官 林旻弘
中    華    民    國    97    年    4     月    10    日
附錄：本案論罪科刑法條全文
刑法第277 條
傷害人之身體或健康者，處三年以下有期徒刑，拘役或一千元以
下罰金。
犯前項之罪，因而致人於死者，處無期徒或七年以上有期徒刑，
致重傷者，處三年以上、十年以下有期徒刑。


司法院資訊處製作；財團法人民間司法改革基金會備份。
